臺灣嘉義地方法院刑事判決
111年度交簡上字第24號
上  訴  人  臺灣嘉義地方檢察署檢察官
被      告  黃仁豪


上列上訴人即被告因過失傷害案件，不服本院嘉義簡易庭111 年
度嘉交簡字第64號中華民國111 年2 月16日第一審簡易判決（起
訴案號：臺灣嘉義地方檢察署110 年度調偵字第396 號，原審改
以簡易判決處刑），提起上訴，本院判決如下：
    主    文
原判決撤銷。
黃仁豪犯過失傷害罪，處拘役伍拾日，如易科罰金，以新臺幣壹
仟元折算壹日。
    犯罪事實
一、黃仁豪考領有職業小客車駕駛執照，於民國109 年10月22日
　　7 時30分許，駕駛車牌號碼000-00之靠行營業計程車，沿嘉
　　義市西區上海路由西往東方向行駛，行經該路段與新民路交
　　岔路口，欲左轉（原審判決誤載為「右轉」）彎進入新民路
　　時駛越行人穿越道，本應注意汽車行駛時，須注意車前狀況
　　，並隨時採取必要之安全措施，行經行人穿越道，遇有行人
　　穿越時，無論有無交通指揮人員指揮或號誌指示，均應暫停
　　讓行人先行通過，而依當時天候晴、日間自然光線、柏油路
　　面乾燥、無缺陷、無障礙物、視距良好，並無不能注意之情
　　事，竟疏未注意而貿然左轉彎駛越行人穿越道，適行人蔡萬
　　來沿新生路上行人穿越道由東往西步行，黃仁豪因前揭疏失
　　閃避不及，所駕駛車輛不慎撞及蔡萬來倒地，致受有右髖疼
　　痛變形（診斷為右股骨粗隆閉鎖性骨折）等傷害。
二、案經蔡萬來訴由嘉義市政府警察局第一分局報請臺灣嘉義地
　　方檢察署檢察官偵查起訴。
    理    由
一、本判決引用被告以外之人於審判外之陳述，檢察官及被告於
　　本院審理時均同意有證據能力（見簡上卷第67-70 頁），迄
　　辯論終結前亦未聲明異議，本院審酌上開證據資料作成時之
　　情況，尚無違法不當及證明力明顯過低之瑕疵，認以之作為
　　證據應屬適當，依刑事訴訟法第159 條之5 第1 項規定，均
　　有證據能力。且非供述證據部分，與本案犯罪事實具有關聯
　　性，復查無事證足認係實施刑事訴訟程序之公務員違背法定
　　程序而取得之證據，並經本院於審理期日提示予被告，告以
　　要旨而為合法調查，應認得作為證據。又被告就其於本案所
　　為之自白或不利於己之供述，並未主張遭到任何不正方法，
　　復無事證足認其等自白或不利於己之供述有遭受任何不正方
　　法，倘經與本案其他事證互佐而得認與事實相符，均得為證
　　據。　　
二、上開犯罪事實，業據被告於警、偵訊、原審準備、本院二審
　　準備與審理時均自白不諱，且經告訴人蔡萬來指訴、證人蔡
　　明修（蔡萬來之子）證述在卷，並有臺中榮民總醫院嘉義分
　　院診斷證明書（蔡萬來）、嘉義市政府警察局第一分局道路
　　交通事故現場圖、道路交通事故調查報告表㈠㈡、事故現場
　　與車輛照片、公路監理電子閘門－車號查詢汽車車籍（285-
　　J5）、證號查詢汽車駕駛人資料等附卷可稽（見警卷第12-
　　15頁、第17-22 頁；監視器光碟放置警卷跡證袋內；交易卷
　　第13-15 頁）。又按汽車行駛時，駕駛人應注意車前狀況，
　　並隨時採取必要之安全措施；汽車行近行人穿越道，遇有行
　　人穿越時，無論有無交通指揮人員指揮或號誌指示，均應暫
　　停讓行人先行通過，道路交通安全規則第94條第3 項、第10
　　3 條第2 項分別定有明文。被告既考領合法駕駛執照（見交
　　易卷第13頁），對於前開規定自屬明知，並應予遵守。而依
　　前揭道路交通事故調查報告表㈠、現場照片所示，本件交通
　　事故發生當時天候晴、日間自然光線、柏油路面乾燥、無缺
　　陷、無障礙物、視距良好等客觀情形，及被告於事故發生後
　　經警檢測其酒精濃度為0mg/l ，有道路交通事故當事人酒精
　　測定紀錄表1 紙在卷可考（見警卷第11頁），其於交通事故
　　談話紀錄表為警詢問時可清楚明確陳述其行車路線、事發狀
　　況（見警卷第4 頁），依其智識能力及當時意識清楚情形均
　　無不能注意之情事，自難推卸過失之責。本件經送請交通部
　　公路總局嘉義區監理所雲嘉區車輛行車事故鑑定會，鑑定結
　　果亦認被告駕駛靠行車，未注意車前狀況、禮讓行走於行人
　　穿越道之行人，為肇事原因乙情，有鑑定意見書在卷可佐（
　　見調偵卷第20-22 頁），與本院以上認定相同。從而，被告
　　之駕駛過失行為與告訴人之傷害結果間，確具有相當因果關
　　係，其前開犯行，洵堪認定，應依法論科。
三、論罪科刑：
　㈠按刑法總則之加重，係概括性之規定，所有罪名均一體適用
    ；刑法分則之加重，係就犯罪類型變更之個別犯罪行為予以
    加重，成為另一獨立之罪名。道路交通管理處罰條例第86條
    第1 項關於汽車駕駛人行經行人穿越道不依規定讓行人優先
    通行，因而致人受傷依法應負刑事責任者，加重其刑至2 分
    之1 之規定，係就（修正前）刑法第284 條第1 項之過失傷
　　害罪之基本犯罪類型，對於加害人為汽車駕駛人，因行經行
　　人穿越道未讓行人優先通行等特殊行為要件予以加重處罰，
　　已就上述（修正前）刑法第284 條第1 項犯罪類型變更之個
　　別犯罪行為予以加重，而成另一獨立之罪名，自屬刑法分則
　　加重之性質（最高法院99年度台非字第198 號判決同此意旨
　　可資參照）。本件被告駕駛汽車行經行人穿越道未禮讓行人
　　，因過失行為致使行人即告訴人受傷，所為係犯道路交通管
　　理處罰條例第86條第1 項、刑法第284 條前段之未依規定禮
　　讓行人優先通行之過失傷害罪。其駕車致使他人受傷，依法
　　所負刑事責任，應依道路交通管理處罰條例第86條第1 項之
　　規定加重其刑，且既為犯罪類型變更而屬刑法分則之加重，
　　係獨立之新罪名，起訴書意旨未慮及此，僅認被告觸犯刑法
　　第284 條前段之過失傷害罪，尚有未恰，惟起訴之社會基本
　　事實同一，於本院二審程序已踐行告知被告，給予防禦權、
　　為己答辯機會之保障（見簡上卷第66頁、第100 頁），本院
　　自得依法變更起訴法條予以審理。
　㈡按刑法所謂之自首，係以對於未發覺之犯罪，在有偵查犯罪
　　職權之公務員知悉犯罪事實及犯人之前，向職司犯罪偵查之
　　公務員坦承犯行，並接受法院之裁判而言。若職司犯罪偵查
　　之公務員已知悉犯罪事實及犯罪嫌疑人後，犯罪嫌疑人始向
　　之坦承犯行者，為自白，並非自首。而所謂發覺，不以有偵
　　查犯罪之機關或人員確知其人犯罪無誤為必要，僅須有確切
　　之根據得為合理之可疑者，亦屬發覺。且所謂發覺與否，應
　　以有偵查犯罪職權之機關或人員之認知為斷（最高法院103 
　　年度台上字第807 號判決意旨參照）。而本件車禍發生後，
　　被告逕載送告訴人返家後，旋經告訴人之家屬報警，事後為
　　警通知被告到場製作筆錄乙節，有雙方交通事故談話紀錄表
　　、道路交通事故肇事人自首情形紀錄表記載可參（見警卷第
　　4 頁、第8 頁、第10頁），被告於二審審理時亦坦承上情（
　　見簡上卷第103 頁、第107 頁），則警員早因告訴人之家屬
　　報案而知悉犯人之犯嫌，進而通知被告到場製作筆錄。從而
　　，被告於職司犯罪偵查之公務員知悉本案犯罪事實及犯罪嫌
　　疑人前，尚未坦承犯行，縱其事後向警方供認，亦僅屬犯罪
　　經發覺後之自白而非自首，自無依刑法第62條前段規定減輕
　　其刑。起訴意旨誤認符合上開規定，容有誤會，一併指明。
四、撤銷改判之理由：　
    原審認被告犯行事證明確，予以論罪科刑，固非無見。惟原
    審判決漏未審酌本件①犯罪類型變更應成另一獨立罪名，而
　　應論以「道路交通管理處罰條例第86條第1 項、刑法第284 
　　條前段之未依規定禮讓行人優先通行之過失傷害罪」，及②
　　應依道路交通管理處罰條例第86條第1 項之規定加重其刑，
　　，均有未洽；縱檢察官上訴意旨循告訴人請求以被告未和解
　　賠償態度欠佳而原審竟對被告量刑過輕為由提起上訴，雖無
　　可取，然原判決既有上述可議之處，自應由本院將原判決撤
　　銷改判。
五、爰審酌被告於案發時係駕駛計程車司機，本應更加謹慎注意
　　遵守交通規則，以維護自身與其他參與道路交通者安全，然
　　其駕車行經行人穿越道未禮讓不慎與行人即告訴人碰撞成傷
　　，過失程度非微，迄未和解賠償（參簡上卷第83頁調解事件
　　處理情形陳報表），考量被告犯罪後坦誠己過、告訴人所受
　　傷勢程度，強制險業已給付新臺幣74,861元（參交易卷第29
　　頁；簡上卷第39頁），兩造間就其餘賠償未能成立調解固屬
　　民事爭議，亦另提起111 年度交簡上附民字第5 號刑事附帶
　　民事求償，暨被告年逾5 旬、個人智識程度、經濟與生活狀
　　況（參交易卷第37-38 頁；簡上卷第55-59 頁診斷證明書、
　　第108 頁審理筆錄所載及個人戶籍資料查詢結果），綜合斟
　　酌上開情節輕重等一切情狀，量處如主文所示之刑（依司法
　　院編印之刑事裁判主文格式參考手冊刑事特別法編第151 頁
　　，道路交通管理處罰條例第86條之加重規定毋庸顯示於主文
　　），並諭知易科罰金之折算標準。　　
據上論斷，應依刑事訴訟法第455 條之1 第1 項、第3 項、第36
9 條第1 項前段、第364 條、第299 條第1 項前段、第300 條，
道路交通管理處罰條例第86條第1 項，刑法第11條前段、第284
條前段、第41條第1 項前段，刑法施行法第1 條之1 第1 項，判
決如主文。 
本案經檢察官陳靜慧偵查起訴，檢察官陳昱奉提起上訴，檢察官
陳昱奉、陳則銘到庭實行公訴。  
中　　華　　民　　國　　111 　年　　7 　　月　　14　　日
                  刑事第二庭  審判長法　官  林正雄　　　
　　　　　　　　　                  法  官  謝其達
　　　　　　　　　　　　　　　　　  法  官　王品惠
上列正本證明與原本無異。
本件不得上訴。
中　　華　　民　　國　　111 　年　　7 　　月　　14　　日
                                    書記官  李振臺
附錄論罪科刑法條：
道路交通管理處罰條例第86條第1 項：
汽車駕駛人，無駕駛執照駕車、酒醉駕車、吸食毒品或迷幻藥駕
車、行駛人行道或行經行人穿越道不依規定讓行人優先通行，因
而致人受傷或死亡，依法應負刑事責任者，加重其刑至2 分之1
。 
中華民國刑法第284 條：
因過失傷害人者，處1年以下有期徒刑、拘役或10萬元以下罰金
；致重傷者，處3 年以下有期徒刑、拘役或30萬元以下罰金。